最　高　行　政　法　院　判　決
　　　　　　　　　　　　　94年度判字第00838號
上　訴　人　新世紀資通股份有限公司
代　表　人　甲○○
訴訟代理人　陳長文律師
　　　　　　蔡瑞森律師
被 上訴 人　經濟部智慧財產局
代　表　人　乙○○
上列當事人間因服務標章事件，上訴人對於中華民國92年12月3
日臺北高等行政法院91年度訴字第3806號判決，提起上訴。本院
判決如下：
　　主  文
上訴駁回。
上訴審訴訟費用由上訴人負擔。
　　理  由
上訴人前於民國89年4月15日以「007」服務標章（以下簡稱系爭
服務標章），指定使用於商標法施行細則第49條所定商品及服務
分類表第38類之電話、電報、電信傳輸、電信加值網路傳輸、商
業用電話秘書、代客留言傳話、代撥叫無線電呼叫器、提供資料
庫連線服務、提供國際網路傳輸服務及通訊器材之租賃服務，向
被上訴人申請註冊。案經被上訴人審查，認系爭服務標章圖樣上
之「007」係其指定使用於電話、電報、電信傳輸、電信加值網
路傳輸、商業用電話秘書等服務之說明，應不予註冊，於91年3
月7日以服務標章核駁第31009號審定書為應予核駁之處分。上訴
人不服，提起訴願，遭駁回後，提起行政訴訟經原審判決駁回。
上訴人主張：（一）原審判決未審酌系爭服務標章為一抽象之數
字，本質上即無法說明指定服務之形狀品質、功用、通用名稱，
而認其係指定服務之說明文字其適用法規顯然不當，判決違背法
令。系爭服務標章係由單純之3個阿拉伯數字組成，指定專用於
「電話、電報、電信傳輸；電信加值網路傳輸；商業用電話秘書
、代客留言傳話、代撥叫無線電呼叫器；提供資料庫連線服務；
提供國際網路傳輸服務；通訊器材之租賃」等服務，系爭服務標
章既由一單純之阿拉伯數字等抽象之符號組成，並非見諸字典之
有意義之詞彙，先天即無構成說明性之可能，原審判決認為一無
意義之抽象符號可以說明指定服務，其論事用法顯然違反論理法
則及經驗法則。(二)系爭服務標章係由交通部電信總局所核配國
際電話直播之網路接取碼之代號，除上訴人之外，另有台灣固網
股份有限公司，東森寬頻電信股份有限公司及原有之中華電信公
司等4家公司獨佔市面上寬頻固網市場，各家分別以「007」 (上
訴人)、「006」 (台灣固網)、「005」 (東森寬頻)為網路接取
碼，如同其他行業主要係以文字作為商標表彰商品來源，固網業
者則因其所提供之服務係經由電話撥接方能使用服務，僅能以數
字作為服務標章表彰其服務，探討標章是否具有說明性所應探討
者為該標章是否為指定服務之直接而明顯之說明，或與服務本身
有密切關聯，而非單純僅因其為網路接取碼即否認其註冊性。此
一道理，就如同以藥品名稱作為商標者，探討其是否具說明性時
，應探討者為其藥品名稱本身是否具有說明性，而不可僅以該商
標為藥品名稱即認其為藥品之說明。原審判決僅單純憑「007」
為網路接取碼即認其有說明性，而不考慮「007」為抽象之數字
，不可能該當前被上訴人所公布之說明性商標審查基準及歷年最
高行政法院之判決所認之服務之說明係指：「標章本身為服務之
說明或與服務本身有密切關聯」之要件，當然不構成指定服務之
說明。原審判決適用法規顯有不當，判決違背法令。更何況，以
數字作為商標或服務標章而經被上訴人核准註冊者不在少數，其
中不乏消費者耳熟能詳之商標，上訴人亦已在原審中舉證說明之
，故謂單純由數字組合而成之服務標章即具說明性，亦不能成立
。（三）上訴人為國內三家固網業者之一，自88年成立以來均一
直為媒體業者報導之焦點，並為促銷本案標章表彰之服務，上訴
人不斷密集地於各大有限無線電視、廣播等電台播出廣告，並於
國內各大報章雜誌上持續不斷刊登大篇幅廣告，且於國內主要之
便利商店擺設其申請書及目錄等，且所有之廣告、目錄、宣傳單
上均有系爭服務標章之標示。經由廣泛密集之廣告促銷活動，系
爭服務標章已廣為相關消費大眾所熟知而成為上訴人營業上之識
別標誌，因此，系爭服務標章業已成為申請人註冊時商標法第5
條第2項所謂之「營業上之識別標誌」當無庸置疑，又，系爭服
務標章既為由電信總局所核發專屬上訴人之國際電話直播號碼，
當然非屬商標法第37條第10款但書所謂之「通用名稱」，則依申
請註冊時商標法第37條第10款但書及第5條第2項之規定，系爭服
務標章自應得註冊。至上訴人於原審所提之使用證據資料中之前
述廣告詞均是將「007」作為主詞而非形容詞，倘將系爭服務標
章代換為「速博sparq」標章，則該等廣告詞均可成立一有效之
標章使用方式，故「007」於該等廣告詞內之用法為標章之用法
無庸置疑，進而原審判決謂「007」之使用方式非標章使用方式
，其認事用法顯有違誤，其因此認為系爭服務標章無商標法第5
條第2項之適用顯有不當，判決違背法令。
被上訴人未提出上訴答辯狀。於原審則以：（一）本件上訴人申
請註冊之系爭服務標章為一單純未經設計之阿拉伯數字構成，該
「007」係交通部電信總局針對不同電信業者旗下之國際直撥電
話業務給予不同之國際電話接取碼以資識別，即消費者可透過此
網路接取碼使用國際電話直撥之電信服務，以之為標章，指定使
用於電話、電報、電信傳輸；電信加值網路傳輸；商業用電話秘
書等服務，為指定服務之說明，自有商標法第77條準用同法第37
條第10款規定之適用。（二）網際網路電信業者係以不同之電信
接取碼或各阿拉伯數字組合提供各電信加值網路傳輸服務，足見
電信業者慣以阿拉伯數字組合代表其服務內容；上訴人檢附之報
紙、海報等證據資料之用語顯為廣告用語，用以促銷007國際直
撥電話業務，非屬標章使用態樣，該等證據資料使消費者認識之
服務標章應為「速博sparq及圖」，難認系爭服務標章經上訴人
之長期大量使用已為國內消費者知悉，而有商標法第77條準用同
法第5條第2項規定之適用等語，資為抗辯。
原審斟酌全辯論意旨及調查證據之結果，以：（一）上訴人申請
註冊之「007」服務標章為一單純未經設計之阿拉伯數字構成，
該「007」係交通部電信總局針對不同電信業者旗下之國際直撥
電話業務給予不同之國際電話接取碼以資識別，即消費者可透過
此網路接取碼使用國際電話直撥之電信服務，以之為標章，指定
使用於電話、電報、電信傳輸；電信加值網路傳輸；商業用電話
秘書等服務，為指定服務之說明，自有商標法第77條準用同法第
37條第10款法條之適用。（二）網際網路電信業者係以不同之電
信接取碼或各阿拉伯數字組合提供各電信加值網路傳輸服務，如
遠傳電信股份有限公司之「530哈啦名人聊天室」、「688行動券
商建華專案」、「333娛樂高手」、「616簡訊遊戲王」、台灣大
哥大電信股份有限公司之「820星座占卜」、「855乘車紀號」、
「168交通資訊」、「890線上歡唱不必等飆勁歌解百憂」，均係
以不同之阿拉伯數字組合提供各種加值電信服務予消費者，足見
電信業者慣以阿拉伯數字組合代表其服務內容；次查，上訴人檢
附之報紙、海報等證據資料中之「007國際電話讓你每分鍾最多
省８元」、「007國際直撥電話申請方式」、「007/1807送你102
0元通話費」、「007國際電話全天候超低價」、「007無敵價比
手機撥國內電話還便宜」等用語顯為廣告用語，用以促銷007國
際直撥電話業務，非屬標章使用態樣，該等證據資料使消費者認
識之服務標章應為「速博sparq及圖」，難認系爭服務標章經上
訴人之長期大量使用已為國內消費者知悉，而有商標法第77條準
用同法第5條第2項規定之適用，遂駁回上訴人之訴。
本院查：按商標法第77條準用同法第37條第10款前段規定，凡服
務標章圖樣之文字、圖形、記號、顏色組合或其聯合式，係表示
申請註冊服務標章所使用服務之形狀、品質、功能、通用名稱或
其他說明者，不得申請註冊。而服務標章圖樣上之文字、圖形、
記號、顏色組合或其聯合式，依社會一般通念，如為服務之說明
或與服務之說明有密切關連者，即有該條款不得申請註冊之適用
，與習慣上是否通用無關。本件上訴人申請註冊之「007」服務
標章為一單純未經設計之阿拉伯數字構成，該「007」係交通部
電信總局針對不同電信業者旗下之國際直撥電話業務給予不同之
國際電話接取碼以資識別，即消費者可透過此網路接取碼使用國
際電話直撥之電信服務，以之為標章，指定使用於電話、電報、
電信傳輸；電信加值網路傳輸；商業用電話秘書等服務，為指定
服務之說明，自有上開法條之適用。原審判決因將原決定及原處
分均予維持，駁回上訴人之訴，其認事用法，核無違誤，並無違
反論理法則、經驗法則及違背法令或適用法規不當之情形。上訴
論旨，仍執前詞，指摘原審判決違誤，求予廢棄，難認有理由，
應予駁回。
據上論結，本件上訴為無理由，爰依行政訴訟法第255條第1項、
第98條第3項前段，判決如主文。
中    華    民    國    94    年    6     月    16    日
                  第五庭審判長法  官　趙　永　康
                              法  官　鄭　淑　貞
                              法  官　黃　淑　玲
                              法  官　侯　東　昇
                              法  官  林　文　舟
以  上  正  本  證  明  與  原  本  無  異
中    華    民    國    94    年    6    月    17     日
　　　　　　　　　　　　　　　書記官　莊　俊　亨
